臺灣臺北地方法院民事判決　　　　　　　96年度小上字第37號
上　訴　人　甲○○
被上訴人　　冠德住易管理委員會
法定代理人　乙○○
上列當事人間給付修繕費用事件，上訴人對於本院臺北簡易庭民
國96年1月26日95年度北小字第4691號判決提起上訴，本院判決
如下：
    主  文
上訴駁回。
第二審訴訟費用新臺幣壹仟伍佰元由上訴人負擔。
    理  由
一、被上訴人起訴主張：上訴人係門牌號碼臺北縣中和市○○街
    38號1樓之所有權人，為被上訴人公寓大廈區分所有權人，
    民國95年5月間被上訴人發現門牌號碼臺北縣中和市○○街
    36號1樓與38號1樓之管道間牆面有不明原因之漏水，致36
    號1樓大廳地面受損害，經被上訴人向上訴人反應後，上訴
    人表示若係可歸責於其之原因，願意負擔修繕費用，被上訴
    人遂會同水電行及該大廈之建商冠德建設股份有限公司（下
    稱冠德司）勘查，經查證後確認漏水管線並非竣工圖上之管
    線，而為上訴人另行私接，被上訴人為免損害擴大，於95年
    8月18日雇工修繕完畢，修理費用共計新臺幣（下同）45,50
    0元，屢向上訴人請求無效，爰請求上訴人應給付被上訴人
    45,500元，及自95年9月26日起至清償日止按年息5%計算之
    利息等語。本件本院第二審程序未經言詞辯論，故無被上訴
    人之陳述及聲明。
二、上訴人辯以：系爭漏水水管為冠德公司於84年9月27日為上
    訴人所有建物增設廁所時，做房屋變更設計所設立供上訴人
    建物給水之用，但水管是從13樓中繼水塔下來，經過管道間
    ，再經由大廳牆壁進入上訴人房屋，漏水處剛好在大廳牆壁
    之共用部分，所以依照公寓大廈管理條例第10條第2項，該
    由管理負責人或管理委員會負責修繕及其費用，被上訴人請
    求上訴人付款無理由云云。原判決命上訴人應給付被上訴人
    45,500元，及自95年9月26日起至清償日止按年利率5％計算
    之利息，有下列違背法令情形：
  (一)公寓大廈管理條例第10條部份：
    按公寓大廈結構體內管線破裂漏水之修繕費用負擔，端視水
    管管線破裂處究屬專有部分、約定專用部分或共用部分或約
    定共用部分或共同壁、樓地板而定：專有部分、約定專用部
    分之修繕、管理、維護，由各該區分所有權人或約定專用部
    分之使用人為之，並負擔其費用；共用部分、約定共用部分
    之修繕、管理、維護，由管理負責人或管委員會為之，公寓
    大廈管理條例第10條第2項定有明文。上訴人所有之專有部
    分即門牌號碼臺北縣中和市○○街38號1樓隔壁是一樓大廳
    ，本件系爭水管破裂處屬於共用部分，事實上修理僅及於共
    用部分，未及中心點另一邊專有部分，因此依前開規定，應
    由管理負責人或管理委員會負責修繕及其費用，原審判決竟
    謂系爭水管雖黏附於該大樓共同部分之牆壁內，但被上訴人
    所支出修繕費用係為上訴人建物所屬專用管線，屬上訴人住
    戶專有部分等語，而認定被上訴人所支出修繕費用應係為上
    訴人建物所屬專用管線，屬於上訴人專有部分，況且專用管
    線非屬公寓大廈管理條例第3條規定之專有部分，是原審判
    決顯有違背法令。
  (二)公寓大廈管理條例第12條部份：
    系爭水管漏水處所在之共同壁，一方為專有部分，一方為共
    用部分（一樓大廳），與公寓大廈管理條例第12條規定之專
    有部分之共同壁不符。又上訴人沒有裝潢、施工不慎，也沒
    有任意變更使用等可歸責事由，系爭水管破裂應是老舊、生
    鏽裂開等自然因素肇致。詎原審判決竟謂況依前開公寓大廈
    管理條例第12條但書之規定，修繕費用係因可歸責於區分所
    有權人之事由所致者，亦由該區分所有權人負擔，故被上訴
    人主張本次漏水係可歸責於上訴人之原因，被上訴人毋庸負
    責，應屬合法云云，顯係違背法令。
  (三)被上訴人95年8月18日雇工修繕漏水，經置換管線止漏後，
    僅以木板蓋住，直到96年2月7日才改以大理石覆蓋完工，所
    以費用並未全數支出，故被上訴人請求上訴人給付修繕費45
    ,500 元，為無理由，為此提起本件上訴，求予廢棄改判云
    云。
三、經查：
  (一)上訴人於原審自承「因為我的房子當初沒有廁所及水管，我
    要求建設公司變更設計後所加裝的」、「關於修繕金額及漏
    水的是由我們家的水管，此水管是由我們家專用」等語，有
    原審95年11月17日言詞辯論筆錄可證（見原審卷第35頁）。
    據此可知，本件系爭水管係上訴人要求建設公司變更設計所
    加裝，並非竣工圖上之管線，亦既並非公共管線，而係專供
    上訴人使用，即使破裂處位於共用部分，因系爭水管既非公
　　共管線，而屬上訴人私自設置專用，自應由上訴人負修繕、
  　管理、維護之責任。則因破裂漏水修繕費用自應由上訴人負
    擔，足認原審判決並無違誤。從而，上訴人指摘原審判決有
    違背法令云云，為不可採。
  (二)至上訴人雖主張被上訴人95年8月18日雇工修繕漏水，經置
    換管線止漏後，僅以木板蓋住，直到96年2月7日才改以大理
    石覆蓋完工，所以費用並未全數支出云云。惟查，原審如何
    認定被上訴人得向上訴人主張之損害賠償，乃屬原審取捨證
    據、認定事實之職權範圍，與判決違背法令無涉，故難認上
    訴人已合法表明上訴理由，應認其上訴為不合法。
四、綜上所述，原判決部分理由雖與本院不同，但結論並無二致
    ，仍應予以維持，上訴意旨指摘原判決違背法令，求予廢棄
    改判，為無理由，本件爰不經言詞辯論，逕以判決駁回其上
    訴。
五、本件第二審上訴費用為1,500元，爰依民事訴訟法第436條之
    32第1項準用同法第436條之19第1項規定，確定本件上訴之
    訴訟費用額如上所示金額。
六、據上論結，本件上訴為無理由，爰依民事訴訟法第436條之
    29第2款、第436條之32第1項、第2項、第436條之19第1項、
    第449條第2項、第78條，判決如主文。
中　　華　　民　　國　　96　　年　　6　　月　　26　　日
                 民事第三庭    審判長法　官　吳光釗
                  　　　　　　　　　 法　官　賴錦華
                  　　　　　　　　　 法　官　曾啟謀
以上正本係照原本作成
本判決不得上訴
中　　華　　民　　國　　96　　年　　6　　月　　26　　日
                      　             書記官　王月伶
